【裁判字號】    96,易緝,193
【裁判日期】    970827
【裁判案由】    詐欺
【裁判全文】
臺灣高雄地方法院刑事判決             96年度易緝字第193號
公  訴  人  臺灣高雄地方法院檢察署檢察官
被      告  壬○○原名蕭炳煌.
                    （另案於臺灣高雄第二監獄執行中）
選任辯護人  黃見志律師
上列被告因詐欺案件，經檢察官提起公訴（89年度偵字第25090
號），嗣被告於本院準備程序進行中，就被訴事實為有罪之陳述
，經告知簡式審判程序之旨，並聽取檢察官及被告之意見後，本
院合議庭裁定由受命法官獨任改依簡式審判程序審理，並判決如
下：
    主  文
壬○○連續意圖為自己不法之所有，以詐術使人將本人之物交付
，處有期徒刑壹年捌月；又連續以詐術得財產上不法之利益，處
有期徒刑陸月。應執行有期徒刑貳年。
    事  實
一、壬○○於民國86年11月間，得知卓順興（業經臺灣高等法院
    高雄分院以90年上易字第1931號判決無罪確定）係坐落雲林
    縣斗南鎮○○○段427 地號土地之所有權人，且上述土地於
    83年間即已向板信商業銀行股份有限公司（下稱板信銀行）
    設定最高限額新臺幣（下同）1 億2 千萬元之抵押權，尚有
    9 千3 百萬元之貸款未還清，卓順興財務甚為困難。壬○○
    認有機可趁，欲利用上開土地，以販售預售屋為幌子牟利，
    明知其並無資力，亦未開設營造公司，而係向協昌建設有限
    公司（下稱協昌公司）之負責人林明和（另經檢察官為不起
    訴處分）借得該公司執照等資料，仍向卓順興提議以由卓順
    興提供上開土地，協昌公司負責興建之方式合建房屋販售，
    協昌公司並提供5 百萬元之支票為擔保押金。嗣因壬○○所
    提出之上開5 百萬元支票無法兌現，卓順興不願與壬○○合
    作興建房屋，壬○○見狀為遂行其上開計畫，又向卓順興提
    出以1 億元購買上開土地之要求，取得卓順興同意後，雙方
    先行簽訂土地買賣契約。壬○○見土地問題已然解決，明知
    其並無付款能力，亦無付款之意，仍基於意圖為自己不法所
    有之概括犯意先於86年年底間某日，向庚○○所經營之三立
    製旗，佯稱欲蓋屋販售，須訂購大量旗幟，使庚○○不疑有
    他陷於錯誤，而製造價值11萬7 千5 百元之旗幟一批，並交
    付與壬○○，壬○○則交付陳旭村（另經檢察官不起訴處分
    確定）所簽發之同額支票1 紙。壬○○取得上開旗幟後，承
    上開意圖為自己不法所有之概括犯意，旋在上開在上開土地
    上廣設廣告招牌、旗幟，佯稱將興建「財旺富貴新城」四樓
    透天車庫別墅數棟，並以預售方式公開銷售，且宣稱將於87
    年5 月30日前開工，預計360 個工作天完工，致使甲○○、
    己○○、乙○○、辛○○、丙○○等人誤信為真，分別於87
    年3 月20日、87年2 月28日、87年2 月16日、87年3 月30日
    、87年3 月9 日與蕭炳煌訂立房屋預定買賣契約，且陸續繳
    付定金、分期款，其中甲○○共計繳付1 百40萬元，己○○
    、乙○○、辛○○及丙○○各繳付28萬元。嗣屆約定期限上
    開工地仍遲未開工，甲○○等人前往上址查詢，發現人去樓
    空後，始知受騙；庚○○則因壬○○所交付之支票屆期提示
    無法兌現，始知受騙。
二、又壬○○明知其並無付款之意，竟另基於意圖得財產上不法
    利益之概括犯意，先於87年2 月13日起至同年4 月5 日止，
    一再至位於高雄市苓雅區之金蒂舞廳跳舞消費，並向該舞廳
    經理丁○○佯稱係建設公司之董事長，資力雄厚，致使丁○○陷於錯誤，同意壬○○先行消費，僅須簽如附表二編號1
    所示發商業本票之方式擔保，嗣本票屆期，經丁○○多次催
    討，壬○○均不付款，丁○○始知受騙，壬○○則因此受有
    免費至上開舞廳跳舞消費相當於478,810 元之財產上不法利
    益。嗣於同年6 月30日起至同年7 月30日止，壬○○又承上
    開詐欺得利之概括犯意，一再前往位於高雄市○○○路184
    號之大麗池視聽社內跳舞消費，並向該視聽社經理董枚佯稱
    係建設公司之董事長，資力雄厚，致使董枚陷於錯誤，同意
    壬○○先行消費，僅須簽如附表二編號2 所示商業本票之方
    式擔保，嗣本票屆期，經董枚多次催討，壬○○均不付款，
    董枚始知受騙，壬○○則因此受有免費至上開視聽社消費相
    當於455,400元之財產上不法利益。
三、案經庚○○、甲○○、己○○、乙○○、辛○○、丙○○、
    丁○○、董枚訴請台灣高雄地方法院檢察署檢察官偵查起訴
    。
    理  由
一、本件被告壬○○所犯係死刑、無期徒刑、最輕本刑為3 年以
    上有期徒刑以外之罪，其於準備程式中就被訴事實為有罪之
    陳述，經法官告知簡式審判程式之旨，並聽取公訴人及被告
    、辯護人之意見後，本院合議庭認宜進行簡式審判程式，依
    刑事訴訟法第273 條之1 合議裁定由受命法官獨任進行簡式
    審判程式，合先敘明。
二、上開事實，業經被告於本院審理時自白不諱，其中事實一部
    分，核與證人卓順興於檢察官偵訊及另案審理中所證相符（
    參87偵字第24265 號卷第10頁、第126 頁、87偵字第25007
    號卷第153 頁、88易字第1934號卷第18頁、第85頁、第86頁
    、第287 頁至第290 頁、第412 頁、90易字第403 卷第63頁
    ），並與證人即告訴人庚○○、己○○、辛○○、丙○○於
    另案審理中所證等人於另案審理中所證（參90易字403 號卷
    第23頁、88易字第1934號卷第18頁、第317 頁、90上易1931
    (一)號卷第194 至第202 頁）互核一致，並有如附表一所示之
    書證及證物，在卷可參；事實二部分，核與證人即告訴人於
    警詢、偵訊及另案審理；證人及告訴人董枚於另案審理中所
    證均相符合，並有如附表二所示之本票影本在卷可參，足認
    被告之自白與事實相符，堪以採信，本案事證明確，被告犯
    行，均堪認定。
三、被告行為後，刑法及刑法施行法分別於94年2 月2 日、95年
    6 月14日號修正公布，均於95年7 月1 日施行，而修正後刑
    法第2 條第1 項之規定，係規範行為後法律變更所生新舊法
    律比較適用之準據法，於修正後刑法施行後，應適用修正後
    刑法第2 條第1 項之規定，為「從舊從輕」之比較。另於比
    較時應就罪刑有關之共犯、未遂犯、想像競合犯、牽連犯、
    連續犯、結合犯，以及累犯加重、自首減輕暨其他法定加減
    原因（如身分加減）與加減比例等一切情形，本於統一性及
    整體性原則，綜其全部罪刑之結果而為比較，有最高法院95
    年5 月23日刑事庭第8 次會議決議可資參照。茲將本件所涉
    修正法條，比較如下：
  (一)法定罰金刑最低刑度之變更：
    刑法第339 條第1 項詐欺取財罪及第2 項詐欺得利罪之主刑
    均為5 年以下有期徒刑、拘役或科或併科銀元1 千元以下罰
    金。本件被告犯罪時之刑法就罰金刑之規定，依修正前刑法
    第33 條 第5 款規定，罰金刑應處銀元1 元以上，並應依修
    正前罰金罰鍰提高標準條例第1 條規定，就其原定數額得提
    高為2倍 至10倍，但法律已依一定比率規定罰金或罰鍰之數
    額或倍數者，依其規定。惟95年7 月1 日施行之修正後刑法
    第33條第5 款則規定：「罰金：新臺幣1 千元以上，以百元
    計算之」，而95年6 月14日修正公布之刑法施行法第1 條之
    1 第2項 規定：「94年1 月7 日刑法修正時，刑法分則編未
    修正之條文定有罰金者，自94年1 月7 日刑法修正施行後，
    就其所定數額提高為30倍，但72年6 月26日至94年1 月7 日
    新增或修正之條文，就其所定數額提高為3 倍」，經比較修
    正前後之罰金刑輕重，該罰金刑之最低刑度於修法後已有加
    重，故以95年7 月1 日修正公布施行前之規定較有利於被告
    。
  (二)連續犯條文變更部分：
    被告行為後，刑法第56條連續犯之規定業於94年1 月7 日修
    正公布刪除，並於95年7 月1 日施行，此刪除雖非犯罪構成
    要件之變更，但顯已影響行為人刑罰之法律效果，自屬法律
    有變更，依新法第2 條第1 項規定，比較新、舊法結果，仍
    應適用較有利於被告之行為時法律即舊法論以連續犯。
  (三)罰金刑加重之適用：
    刑法罰金刑之加重，依修正後刑法第67條規定，其最高度及
    最低度同加重之，較修正前刑法第68條所定，僅加重其最高
    度，為不利於被告，自應適用修正前之刑法。
  (四)定應執行刑部分：
    修正前刑法第51條原規定：「數罪併罰，分別宣告其罪之刑
    ，依左列各款定其應執行者：」其中第5 款規定：「宣告多
    數有期徒刑者，於各刑中之最長期以上，各刑合併之刑期以
    下，定其刑期。但不得逾20年」，然修正後刑法第51條第5
    款則規定：「宣告多數有期徒刑者，於各刑中之最長期以上
    ，各刑合併之刑期以下，定其刑期。但不得逾30年」。經比
    較結果，修正後刑法第51條第5 款因延長有期徒刑執行之上
    限，對行為人較屬不利，故依刑法第2 條第1 項前段規定，
    本件應依修正前刑法第51條第5 款定其應執行之刑。
  (五)經綜合比較新、舊法之適用結果，以修正前刑法規定有利於
    被告，是應依刑法第2 條第1 項前段規定，整體適用修正前
    之刑法規定。
四、核被告就事實一所為，係犯刑法第339 條第1 項之詐欺取財
    罪；就事實二所為，係犯同法第339 條第2 項之詐欺得利罪
    。被告事實一先後多次詐欺取財犯行及事實二多次詐欺得利
    犯行，均係時間緊接，所犯罪名同一，顯均係出於概括之犯
    意反覆為之，分別為連續犯，應各論以連續詐欺取財、連續
    詐欺得利之一罪，並各加重其刑。被告犯上開詐欺取財罪、
    詐欺得利罪間，犯意互異、行為互殊，應分論併罰之。爰審
    酌被告藉用販賣預售屋之方式，詐取房屋頭期款金額多達約
    200 萬元，嚴重影響交易安全，另以佯稱董事長並開立本票
    消費之方式，圖得長期免費至舞廳消費，行為亦不足採，且
    案發迄今仍未與被害人達成和解，實應重懲。然審酌被告於
    本案犯行前，未曾受有期徒刑以上刑之宣告，有被告刑案查
    註資料紀錄表及臺灣高等法院被告全國前案紀錄表各一份在
    卷可參，是其於犯本案前之品行尚屬良好，且被告犯後坦認
    犯行，於本案審理中一再表示欲尋求被害人和解，尚稱具有
    悔意等一切情狀，分別量處如主文所示之刑，並定其應執行
    刑，以資儆懲。又被告犯罪時間雖在96年4 月24日之前，惟
    按中華民國96年罪犯減刑條例施行（96年7 月16日）前，經
    通緝而未於中華民國96年12月31日以前自動歸案接受偵查、
    審判或執行者，不得依本條例減刑，該條例第5 條定有明文
    。查被告於90年7 月4 日該條例公佈施行前經本院發佈通緝
    ，至96年11月19日始緝獲歸案，有本院通緝書及高雄市政府
    警察局通緝案件移送書在卷可按，依上開條例第5 條規定，
    不得減刑，附此敘明。
據上論斷，應依刑事訴訟法第273 條之1 第1 項、第299 條第1
項前段，刑法第2 條第1 項前段、修正前刑法第339 條第1 項、
第2 項、第56條、第51條第5 款，修正前罰金罰鍰提高標準條例
第1 條前段，刑法施行法第1 條之1 ，判決如主文。
本案經檢察官陳登燦到庭執行職務。
中    華    民    國    97    年    8     月    27    日
                       刑事第十庭  法  官  林揚奇
以上正本證明與原本無異。
如不服本判決應於收受本判決後10日內向本院提出上訴書狀，並
應敘述具體理由，如未敘述上訴理由者，應於上訴期間屆滿後20
日內補提理由書狀於本院（均須按他造當事人之人數附繕本）「
切勿逕送上級法院」。
中    華    民    國    97    年    8     月    27    日
                                   書記官  何明昌
附表一：
┌──┬───────────────────────┬─────┐
│編號│              證物名稱                        │所在卷宗  │
├──┼───────────────────────┼─────┤
│ 1  │被告壬○○交付予告訴人庚○○之由陳旭村簽發之支│87偵24265 │
│    │票、退票理由單影本各乙紙                      │p3-4      │
├──┼───────────────────────┼─────┤
│ 2  │土地所有權狀-雲林縣斗南鎮○○○段427地號      │87偵24265 │
│    │                                              │p32       │
├──┼───────────────────────┼─────┤
│ 3  │不動產土地買賣合約書-雲林縣斗南鎮○○○段427地│87偵25007 │
│    │號（買主：蕭炳煌、賣主：卓順興）              │p128-132  │
├──┼───────────────────────┼─────┤
│ 4  │售屋廣告之照片四張                            │87偵25007 │
│    │                                              │p4-5      │
├──┼───────────────────────┼─────┤
│ 5  │89年9月21日告訴人於建地現場拍攝之照片11張     │88易1934  │
│    │                                              │p344-345  │
├──┼───────────────────────┼─────┤
│ 6  │購屋訂金證明單-甲○○                         │87偵25007 │
│    │                                              │p6        │
├──┼───────────────────────┼─────┤
│ 7  │房屋預定買賣合約書                            │          │
│    │甲○○                                      │87偵25007 │
│    │                                              │p7-22     │
│    │己○○                                      │87偵25007 │
│    │                                              │p23-38    │
│    │乙○○                                      │87偵25007 │
│    │                                              │p40-68    │
│    │辛○○                                      │87偵25007 │
│    │                                              │p69-97    │
│    │丙○○                                      │87偵25007 │
│    │                                              │p99-113   │
├──┼───────────────────────┼─────┤
│8   │被告與共同被告卓順興於86年11月26日簽訂之土地合│88易1934  │
│    │建房屋契約書                                  │p348-351  │
├──┼───────────────────────┼─────┤
│9   │建造執照申請書及現場照片                      │88易1934  │
│    │                                              │p370-381  │
└──┴───────────────────────┴─────┘
附表二：
┌──┬───────────────────────┬─────┐
│編號│            證據名稱                          │所在卷宗  │
├──┼───────────────────────┼─────┤
│1   │以蕭炳煌名義開立予丁○○之本票11張影本票號及金│警p5-8    │
│    │額分別為：                                    │          │
│    │005021號、18,880元    007621號、17,550元  │          │
│    │008481號、19,490元    008531號、3,280元   │          │
│    │009689號、22,720元    389318號、80,000元  │          │
│    │009982號、7,850元     389317號、90,000元  │          │
│    │009008號、108,040元   389319號、80,000元  │          │
│    │008394號、31,000元                          │          │
├──┼───────────────────────┼─────┤
│2   │以被告蕭炳煌名義開立予戊○之2 張本票影本票號及│87偵2502  │
│    │金額：                                        │p3        │
│    │389312號、254,400元                         │          │
│    │389315號、200,000元                         │          │
└──┴───────────────────────┴─────┘


司法院資訊處製作；財團法人民間司法改革基金會備份。
